【裁判字號】    99,簡上,181
【裁判日期】    990423
【裁判案由】    家庭暴力防治法
【裁判全文】
臺灣板橋地方法院刑事判決             99年度簡上字第181號
上  訴  人  乙○○
即  被  告
選任辯護人  黃柏彰律師
上列上訴人即被告因違反家庭暴力防治法案件，不服本院中華民
國99年1 月20日99年度簡字第477 號第一審簡易判決（聲請簡易
判決處刑案號：臺灣板橋地方法院檢察署98年度偵字第32830 號
），提起上訴，本院管轄之第二審合議庭判決如下：
    主  文
上訴駁回。
    事  實
一、乙○○與甲○○係父子關係，2 人具有家庭暴力防治法第3
    條第3 款所定之家庭成員關係。乙○○前因對甲○○實施家
    庭暴力之行為，經本院於民國98年6 月9 日以98年度家護抗
    字第24號核發民事通常保護令，裁定命乙○○不得對甲○○
    實施身體或精神上不法侵害之行為，保護令有效期間為1 年
    。詎乙○○於上開民事通常保護令核發且合法送達後，明知
    有上開保護令內容，於保護令有效期間內之98年11月27日中
    午12時許，因不滿甲○○不願與其同住而與甲○○發生口角
    爭執，竟基於違反保護令之犯意，在臺北縣板橋市○○路20
    8 巷6 弄1 號4 樓樓梯間，持安全帽毆打甲○○之下顎，致
    甲○○受有右下顎1.2X0.2X0.7 公分撕裂傷之傷害（傷害部
    分未據告訴），以此方式對甲○○實施身體、精神上不法侵
    害之行為而違反上開保護令。
二、案經臺北縣政府警察局海山分局報告臺灣板橋地方法院檢察
    署檢察官偵查起訴。
    理  由
壹、證據能力方面
一、證人甲○○在偵查中之證述：
    按被告以外之人於審判外之言詞或書面陳述，除法律有規定
    者外，不得作為證據，刑事訴訟法第159 條第1 項定有明文
    ；次按被告以外之人於偵查中向檢察官所為之陳述，除顯有
    不可信之情況者外，得為證據，刑事訴訟法第159 條之1 第
    2 項著有規定，此係因上開偵查中向檢察官所為之陳述雖仍
    為審判外之陳述，但立法者衡量刑事訴訟法規定檢察官代表
    國家偵查犯罪、實施公訴，依法有訊問被告、證人、鑑定人
    之權，且實務運作時，偵查中檢察官向被告以外之人所取得
    之陳述，原則上均能遵守法律規定，不致違法取供，其可信
    性極高，為兼顧理論與實務為由，而對「被告以外之人於偵
    查中向檢察官所為之陳述」，例外規定除有顯不可信之情況
    者外，得為證據。本件證人甲○○於偵查中以證人身分向檢
    察官所為之證述並經具結（見98年度偵字第32830 號卷第44
    至46頁），且證人甲○○於本院審理時已到庭就其於偵查中
    所為之證述供被告及其選任辯護人詰問。是揆諸司法院大法
    官會議釋字第582 解釋意旨，對於被告之詰問權已有所保障
    ，即已合於法定程序。另證人甲○○於偵查中既經具結願負
    偽證罪之刑事責任後方為證述，在證據能力方面可認其所為
    證述之真實性可獲初步之確保。是綜上所述，證人甲○○於
    偵查中經具結後向檢察官所為之證述，尚難認有「顯不可信
    」之情況，故有證據能力。
二、本案以下其他認定事實所引用之卷證資料（包含證人與文書
    證據、物證等證據），檢察官、被告及其選任辯護人均未就
    證據能力表示異議，而各該證據依刑事訴訟法規定亦無不具
    證據能力之情事，故本院認均得作為認定被告有罪之依據，
    合先敘明。
貳、實體方面
一、訊據上訴人即被告乙○○矢口否認有何違反保護令之犯行，
    辯稱：因為甲○○之前發生車禍，警察叫伊帶甲○○去派出
    所做筆錄，不然伊會有連帶責任，當天伊在臺北縣板橋市○
    ○路208 巷6 弄1 號4 樓樓梯間看到甲○○，伊叫甲○○回
    家，甲○○就往樓下衝，伊用手要拉甲○○回家，甲○○就
    用右手把伊的左手撥開，因為伊的左手有戴手錶，伊手一鬆
    就碰到甲○○的下顎，甲○○的下顎可能是被伊的手錶刮傷
    ，伊並沒有拿安全帽毆打甲○○，況且安全帽是圓的，甲○
    ○的傷勢並非鈍器所造成云云；辯護人辯護意旨則以：檢察
    官起訴被告毆打被害人，僅有被害人之證述，卷內並無其他
    補強證據，再者，安全帽是圓形且表面光滑，如果被告持安
    全帽毆打被害人，被害人的傷勢應該是瘀青而不是撕裂傷，
    被告並無持安全帽毆打被害人，被害人可能是碰到被告的手
    錶才會受傷云云，資為辯護。
二、經查：
  (一)被告前因對其子即被害人甲○○實施家庭暴力行為，經本院
    於98年6 月9 日以98年度家護抗字第24號裁定核發民事通常
    保護令，命其不得對被害人甲○○實施身體或精神上不法侵
    害之行為，保護令有效期間為1 年，並經合法送達予被告收
    受閱覽知悉等情，業經被告於警詢、偵查及本院審理中供承
    不諱，並有上開保護令裁定1 份在卷可稽，堪認被告對於上
    開本院民事通常保護令之禁制事項及有效期間均已明瞭知悉
    。
  (二)又被告於上開時、地，因不滿甲○○不願與其同住而與甲○
    ○發生口角爭執，遂持安全帽毆打被害人之下顎等情，迭據
    證人即被害人甲○○於偵查及本院審理中證述綦詳，並有臺
    北縣立醫院受理家庭暴力事件驗傷診斷書1 份、安全帽照片
    1 張附卷可稽（見98年度偵字第32830 號卷第24至26頁），
    觀諸上開診斷證明書所載被害人受有右下顎1.2X0.2X 0.7公
    分撕裂傷之傷勢及部位，核與證人甲○○證述遭被告持安全
    帽毆打其右下顎之情節相符，再參以被害人就被告所涉傷害
    犯行部分，既明確表示不願提出告訴（見98年度偵字第3283
    0 號卷第11頁），顯見其尚無追訴被告使其受刑事處罰之意
    ，衡情自無設詞誣陷被告之虞，足徵證人甲○○指述遭被告
    持安全帽毆打成傷，應堪採信。
  (三)被告及其辯護人雖均辯稱：被害人的傷勢可能是在拉扯中被
    手錶刮傷，若係遭被告以安全帽毆打，不可能造成撕裂傷云
    云。查被害人所指稱被告所持之安全帽，有照片1 張在卷可
    佐，又按裂傷係泛指身體組織因外物撞擊產生裂痕之傷勢形
    態，且撞擊身體組織之物體係具有一定硬度即可，不論以器
    物甚或以拳頭攻擊均有可能造成身體組織裂傷，是被告及其
    辯護人上開所辯，顯屬無據，委無可採。
  (四)綜上所述，被告明知業經本院裁定不得對其子甲○○為身體
    或精神上不法侵害之行為，竟無視於裁定內容，仍在上開、
    時地，持安全帽毆打甲○○，其對甲○○實施身體、精神上
    之不法侵害行為，事證甚為明確，堪予認定。
三、按家庭暴力防治法所稱「家庭暴力」，係指家庭成員間實施
    身體或精神上不法侵害之行為；所謂「家庭暴力罪」，係指
    家庭成員間故意實施家庭暴力行為而成立其他法律所規定之
    犯罪，家庭暴力防治法第2 條第1 款、第2 款分別定有明文
    。查被告與被害人甲○○為父子關係，具有家庭暴力防治法
    第3 條第3 款所定之家庭成員關係，並經本院家事法庭核發
    上開民事通常保護令，禁止被告向被害人實施家庭暴力行為
    ，然被告竟於上開時、地，持安全帽毆打被害人成傷而違反
    本院依家庭暴力防治法第14條第1 項所為禁止對被害人實施
    家庭暴力行為之民事通常保護令裁定，核其所為，係犯家庭
    暴力防治法第61條第1 款之違反保護令罪。原審以被告犯行
    明確，依刑事訴訟法第449 條第1 項前段、第3 項、第454
    條第2 項，家庭暴力防治法第61條第1 款，刑法第11條前段
    、第41條第1 項前段之規定，並審酌被告不思理性解決家庭
    問題，且無視保護令之效力，竟對被害人實施家庭暴力之行
    為，造成被害人身體上之傷害，兼衡其犯罪動機、目的、手
    段、所生危害，及被告犯罪後之態度等一切情狀，量處拘役
    30日，並諭知易科罰金之折算標準，其認事用法均無違誤，
    量刑亦屬適當，應予維持。被告猶執前詞，否認犯罪，指摘
    原審判決不當，為無理由，應予駁回。另被告持以犯本案所
    用之安全帽1 頂，雖係被告所有，惟已不知所蹤（見本院簡
    上卷第53頁），則原審未諭知沒收之結論係與本院為免日後
    執行困難，而不予宣告沒收相同，附此敘明。
據上論斷，應依刑事訴訟法第455 條之1 第1 項、第3 項、第36
8 條，判決如主文。
本案經檢察官張慶林到庭執行職務。
中    華    民    國    99    年     4    月    23    日
                  刑事第十二庭  審判長法  官  李君豪
                                      法  官  何燕蓉
                                      法  官  錢衍蓁
本判決不得上訴。
上列正本證明與原本無異。
                                      書記官  劉靜慧
中    華    民    國    99    年    4     月    27    日
附錄本案論罪科刑法條全文：
家庭暴力防制法第61條
違反法院依第14條第1項、第16條第3項所為之下列裁定者，為本
法所稱違反保護令罪，處3 年以下有期徒刑、拘役或科或併科新
臺幣10萬元以下罰金：
1、禁止實施家庭暴力。
2、禁止騷擾、接觸、跟蹤、通話、通信或其他非必要之聯絡行
   為。
3、遷出住居所。
4、遠離住居所、工作場所、學校或其他特定場所。
5、完成加害人處遇計畫。

司法院資訊處製作；財團法人民間司法改革基金會備份。
